臺灣澎湖地方法院刑事判決　　　　　　　　　　　　　　　九十一年度訴字第六號
　　公　訴　人　臺灣澎湖地方法院檢察署檢察官
　　被　　　告　丁○○
　　被　　　告　丙○○○
　　右　一　人　王叡齡律師
　　選任辯護人
　　被　　　告　乙○○
右列被告因違反選舉罷免法等案件，經檢察官提起公訴（九十一年度選偵字第六號、
第七號、第八號），本院判決如左：
    主    文
丁○○、丙○○○共同對於有投票權之人，行求賄賂，而約其投票權為一定之行使，
丁○○處有期徒刑壹年貳月，褫奪公權參年，丙○○○處有期徒刑柒月，褫奪公權貳
年。扣案之新台幣壹萬伍仟元沒收之。
乙○○無罪。
    事    實
一、丁○○係登記參選澎湖縣第十五屆縣議員選舉第一選區之候選人，為求順利當選
    ，與丙○○○基於共同犯意之聯絡，約定由丁○○交付新台幣（下同）一萬五千
    元予丙○○○，丙○○○則代為尋找十五名有投票權之人，擬以每人每票一千元
    之價格進行賄選買票。丙○○○遂於九十一年一月二十二日晚間八時許，在其澎
    湖縣馬公市井垵里井子垵八之一號住處，打電話予有投票權之人甲○○，告以丁○○將給予二千元，請甲○○支持，並將選票投給丁○○，另約甲○○於同年月
    二十四日晚間至其住處取款，惟甲○○因其子腳部受傷，無暇他顧，乃隨口應付
    ，以結束電話。嗣同年月一月二十三日，丙○○○乃至澎湖縣馬公市○○路四十
    六號丁○○之競選總部前，在丁○○所有之ＹＶ─一七七號黑色自用小客車內，
    向丁○○領取新台幣（下同）一萬五千元。同年月二十四日晚間，甲○○並未赴
    約至丙○○○上開住處取款，惟同日晚間八時許，丙○○○在其住處，另交付二
    千元予並無投票權之乙○○時，經警調人員循線查獲，並扣得現金一萬五千元（
    其中二千元係自乙○○外套口袋內起出）。
二、案經澎湖縣警察局報請臺灣澎湖地方法院檢察署，暨該署自動檢舉簽分偵查起訴
    。
    理    由
甲、被告丁○○、丙○○○有罪部分：
一、被告丁○○、丙○○○均矢口否認有上開犯行，被告丁○○辯稱：伊與丙○○○
    、甲○○雖是舊識，但伊和甲○○已很久沒有聯絡，伊也沒有拜託丙○○○去行
    求賄賂或買票；被告丙○○○則辯稱：伊在偵查中所言並不實在，因為之前有警
    察向伊說，若不承認，全家抓去關，至於伊打電話給甲○○時，提及「陰仔、暗
    仔，我按二給你」，並不是說丁○○要給甲○○二千元，請甲○○投票給丁○○
    ，而是伊要和伊先生一起投保的意思；扣案之一萬五千元中，其中一萬三千元是
    伊自己的錢，並非丁○○給伊的，伊也沒給過乙○○錢云云。經查：
（一）被告丙○○○於偵查中已坦承：丁○○拜託伊，要伊去請甲○○投她一票，並
      將給一票一千元，伊就打電話給甲○○，要甲○○支持丁○○；另丁○○給伊
      一萬五千元，要伊負責十五人的選票，丁○○是在一月二十三日晚上，在競選
      總部前停放之小客車內，給伊一萬五千元；在打電話給甲○○時，向甲○○提
      及「陰仔、暗仔，我按二給你」，是指丁○○要給甲○○二票二千元，請甲○○投票予丁○○的意思等語。
（二）被告丙○○○於本院審理中雖翻異前詞，辯稱：伊在偵查中所言並不實在；所
      謂「陰仔、暗仔，我按二給你」，是伊要和伊先生一起投保的意思；扣案之一
      萬五千元中，其中一萬三千元是伊自己的錢，並非丁○○給伊的，伊也沒給乙○○錢云云。惟本院參酌被告丙○○○於本院審理時，自承：檢察官訊問伊時
      ，並未向伊說不承認要抓去關等語，及卷附之偵訊錄音帶中，並無任何異常狀
      況，且被告丙○○○亦無法說明係何名警察要伊承認等情，認被告丙○○○於
      偵查中所言，應係在自由意志下所為之陳述，並未遭強暴或脅迫。又被告丙○○○於本院九十一年一月二十五日訊問時，陳稱：伊於一月二十四日確實有給
      被告乙○○二千元，是買排骨、肉類的錢等語（見本院九十一年度聲羈字第四
      號刑事卷宗，第三十五頁）；於本院九十一年二月一日訊問時，仍陳稱：伊有
      交給乙○○錢，是買火鍋材料用的；但於本院九十一年六月十三日審理時，改
      稱：不曾給過乙○○錢，其就同一事件，先後有迥然不同之陳述，足認被告丙○○○於本院所言係事後卸責之詞，不足採信。而被告丙○○○於偵查中自白
      ：被告丁○○係給予伊一萬五千元代為買票，伊於一月二十四日晚間，曾交付
      二千元賄款予被告乙○○，餘款尚未發出；核與被告乙○○於偵查時陳述：被
      告丙○○○給伊二千元，要伊投票給丁○○，一票一千元（見臺灣澎湖地方法
      院檢察署九十一年選偵字第六號卷宗，第三十八頁、第三十九頁）等情相符，
      並與扣案之現金數目一致，且被告丙○○○於偵查中，對在何時、地交付金錢
      ，均能詳細敘述，認被告丙○○○於偵查中所言，一萬五千元係被告丁○○交
      付給伊的買票錢，應為可採。再被告丙○○○於本院九十一年四月十九日提出
      之答辯狀內，略謂：電話中「陰仔」的意思是指台語的「他們」，而非指丁○○；然經本院向臺灣澎湖地方法院檢察署調閱該次電話錄音之錄音帶，「陰仔
      」的發音，與一般人台語發音之「他們」雖為類似，但仍可清楚分別出發音及
      音節數並不相同，並非台語「他們」之義，並據本院勘驗屬實，有審理筆錄足
      稽；被告丙○○○於本院九十一年六月十三日審理時，復又改稱：該句話的意
      思是說伊要和伊先生一起投保云云，惟該句話之發音，顯然無法表達被告丙○○○上開辯詞之含意，且與該次通話之情節毫無相關，甚為可疑，又被告丙○○○於本院所辯，前後反覆，情節亦不合常理，實不足採信，該句「陰仔、暗
      仔，我按二給你」，應係被告丙○○○為促使甲○○投票予丁○○所言，至為
      顯然。
（三）綜上所述，被告丁○○確有交付一萬五千元予被告丙○○○，請被告丙○○○
      代為向甲○○及其他不特定人行求賄賂之行為。此外，並有被告丙○○○與甲○○通話之錄音帶、錄音帶譯文足稽，及扣案之一萬五千元足資佐證。本案事
      證明確，被告二人犯行堪以認定。
二、核被告丁○○、丙○○○所為，均係犯違反公職人員選舉罷免法第九十條之一第
    一項對於有投票權之人行求賄賂，而約其為一定之行使投票權罪。又所謂行求，
    係指行為人對有投票權人提出某種希望，促使對方應允之謂，不以他方承諾為必
    要，此有最高法院五一年度台上字第三號判決意旨可資參照，是以有投票權人甲○○雖陳稱：伊只是隨口應付丙○○○，並無答應投票給丁○○的意思等語，亦
    無礙被告二人上開罪名之成立，附此敘明。被告丁○○與丙○○○間，有犯意聯
    絡與行為分擔，均為共同正犯。又被告丙○○○於本院審理時，雖翻異前詞，惟
    其於偵查中自白，仍合於公職人員選舉罷免碼第九十條之一第五項之規定，應減
    輕其刑。爰審酌選舉乃民主政治最重要之表徵，須由選民評斷候選人之才德、品
    行、學識、操守、政見而選賢與能，其攸關國家政治之良窳、法律之興廢、公務
    員之進退，影響國家根基及人民權利至深且鉅，被告二人為求使被告丁○○順利
    當選，竟對有投票權人行求賄賂，敗壞選風，助長賄選，使真正民主政治無以建
    立，又被告丁○○前為馬公市市民代表，竟不以身作則，知法犯法，及被告二人
    於本院審理時，仍飾詞否認等一切情狀，分別量處如主文所示之刑，並依公職人
    員選舉罷免法第九十八條第三項規定分別宣告被告丁○○褫奪公權三年、被告丙○○○褫奪公權二年。至扣案之一萬五千元，係預備或用以行求、期約或交付之
    賄賂，依公職人員選舉罷免法第九十條之一第三項規定沒收。
三、公訴人雖就被告丁○○部分具體求處有期徒刑一年六月，然公訴人起訴之部分事
    實，尚屬不能證明，本院認科處上開刑度，方屬適當。再被告丙○○○於本院審
    理時，意圖卸責，就同一事件供詞反覆，一再設法脫罪，本院認其並無悔悟之心
    ，以不予宣告緩刑為妥，附此敘明。
乙、被告乙○○無罪；被告丁○○、丙○○○不另為無罪諭知部分：
一、公訴意旨另以：被告丁○○與被告丙○○○基於共同犯意聯絡，由被告丙○○○
    於九十一年一月間某日，在其上開住處，打電話予被告乙○○，請求被告乙○○
    支持，投票予丁○○，丁○○並將給予一票一千元。嗣同年月二十四日，被告乙○○前往被告丙○○○上開住處，被告丙○○○即交付二千元賄款予被告乙○○
    ，因認被告丁○○、丙○○○涉有公職人員選舉罷免法第九十條之一第一項之對
    有投票權人行賄罪嫌；被告乙○○則涉有刑法第一百四十三條第一項之投票受賄
    罪嫌。
二、按犯罪事實應依證據認定，無證據不得推定其犯罪事實；不能證明被告犯罪者，
    應諭知無罪之判決，刑事訴訟法第一百五十四條、第三百零一條第一項定有明文
    。又按公職人員選舉罷免法第九十條之一第一項投票行賄罪，及刑法第一百四十
    三條第一項之投票受賄罪，係分別以對於有投票權人，行求、期約或交付賄賂或
    其他不正利益，而約其不行使投票權或為一定之行使；或有投票權之人，要求、
    期約或收受賄賂或其他不正當利益，而許以不行使其投票權或為一定之行使為構
    成要件。又公職人員選舉罷免法第九十條之一之賄選罪，其行求賄選階段，屬行
    賄者單方意思表示行為，不以相對人允諾為必要，而交付賄選階段，則行賄者已
    實施交付賄賂之行為，一經交付，罪即成立，但以收受者已收受，而有其受賄意
    思者為限，此有最高法院八十八年台上字第四七九九號判決意旨可資參照。
三、經查：被告乙○○於九十年十二月六日，即將其戶籍遷至澎湖縣湖西鄉中西村二
    十之一號，有戶籍謄本附卷可稽，是以被告乙○○並非該選區有投票權之人，其
    縱有收受賄款之行為，惟其所為，既與刑法投票受賄罪之構成要件不符，自不得
    以該罪相繩。又被告乙○○既為無投票權之人，被告丁○○、丙○○○縱有共同
    交付賄款予被告乙○○之行為，亦無由成立公職人員選舉罷免法第九十條之一第
    一項之投票行賄罪。公訴人雖另論及被告乙○○擬將賄款交予其夫石進步、其公
    公石善，再請渠等投票支持被告丁○○一節，惟投票行賄或受賄罪，均以行賄人
    及收受人有行賄或收賄之意思為前提，有上開裁判意旨可參，公訴人所指情節，
    僅係被告乙○○內心之想法，並未能證明被告丁○○、丙○○○有向石進步、石
    善表達行賄之意思，或石進步、石善有受賄之意思，亦與投票行賄或受賄罪之構
    成要件不符。此外，本院復查無其他積極證據，足認被告等人有何上開犯行。綜
    上所述，被告丁○○、丙○○○上開被訴投票行賄罪嫌，被告乙○○上開被訴投
    票收賄罪嫌，尚屬不能證明，應諭知被告乙○○無罪；被告丁○○、丙○○○部
    分，因公訴意旨認此部分，與前揭起訴論罪部分，係屬連續犯之裁判上一罪關係
    ，爰不另為無罪之諭知。
據上論斷，應依刑事訴訟法第二百九十九條第一項前段，公職人員選舉罷免法第九十
條之一第一項、第三項、第五項、第九十八條第三項，刑法十一條前段、第二十八條
，判決如主文。
中        華        民        國    九十一    年     七     月  十一    日
                                  臺 灣 澎 湖 地 方 法 院 刑 事 庭
                                        法      官  李    宛    玲
右正本證明與原本無異。
如不服本判決，應於判決送達後十日內，向本院提出上訴狀（須附繕本）。
中        華        民        國    九十一    年     七     月  十二    日
                                        書  記  官  劉    竹    苞
附錄論罪科刑法條：
公職人員選舉罷免法第九十條之一第一項：
對於有投票權之人，行求期約或交付賄賂或其他不正利益，而約其不行使投票權或為
一定之行使者，處五年以下有期徒刑，得併科新台幣四十萬元以上四百萬元以下罰金
。
